臺灣臺南地方法院民事判決
108年度重訴字第191號
原      告  王曼華  
訴訟代理人  劉家榮律師
            陳妙真律師
            洪杰律師  
參  加  人  周強生（即TEJADA GURMENDI , QIANG SHENG）


訴訟代理人  沈志祥律師
被      告  范國志（原名范文勝）


訴訟代理人  蘇文斌律師
            許婉慧律師
            郭子誠律師
上列當事人間請求所有權移轉登記事件，經本院於民國109年11
月10日言詞辯論終結，本院判決如下：
    主    　文
原告之訴及假執行之聲請均駁回。
訴訟費用由原告負擔。
參加訴訟費用由參加人負擔。
    事實及理由
甲、程序方面：
一、按就兩造之訴訟有法律上利害關係之第三人，為輔助一造起
    見，於該訴訟繫屬中，得為參加。民事訴訟法第58條第1項
    定有明文。所謂有法律上利害關係之第三人，係指本訴訟之
    裁判效力及於第三人，該第三人私法上之地位，因當事人之
    一造敗訴，將受不利益，或本訴訟裁判之效力雖不及於第三
    人，因當事人之一造敗訴，依該裁判之內容或執行結果，第
    三人私法上之地位，將受不利益者而言。申言之，第三人之
    輔助參加，形式上之目的雖在協助一造當事人取得勝訴判決
    ，實質之目的則在保護第三人自己之利益。因此，第三人之
    權利如存在於當事人間之訴訟標的物上，或就他人間之訴訟
    ，因當事人之一造敗訴，依該裁判之內容或執行之結果，將
    使第三人在私法上之地位，受不利益之影響者，均應認為有
    法律上之利害關係。
二、本件參加人係以：兩造訴訟之如附表一之六筆房地（下稱系
    爭房地），為其使用被告「丙○○」姓名及身份證照期間，借
    予原告所購買，並由其支付首期款，後續貸款則由原告償還
    ，並由原告管理及收益，除附表一編號5之房地外，其餘房
    地為原告所有，並同意終止借名登記，被告僅為登記人頭，
    並未出資，亦非所有權人等事由，為輔助原告而聲明參加訴
    訟（見本院重訴卷二第109-111頁）。則本件原告之訴有無
    理由，確有影響參加人對於系爭房地之權益，應認其對本件
    訴訟有法律上利害關係。是其為輔助原告起見，而於訴訟繫
    屬中參加訴訟，核符前揭規定，應予准許。
乙、實體方面：
一、原告主張：
　㈠如附表一之系爭房地，為原告與參加人（即原告之前夫，二
    人於民國94年間結婚，於101年間經法院裁判離婚）於95-96
    年間所購買，原始買賣契約書及所有權狀為原告所保管，並
    由原告管理及使用收益，暨負擔銀行貸款及稅捐迄今。當初
    係因參加人涉犯偽造護照案件，遭大陸地區公安查緝，參加
    人如以本名入境臺灣地區，恐將遭緝獲，故與被告（其以港
    澳人士歸化我國取得中華民國身分證及護照，原姓名及身分
    證統編為「范文勝」及「Z000000000」）商定以美金3萬元
    購買被告之中華民國身分證及護照供參加人使用。遂由原告
    偕同被告於95年7月4日入境我國，兩造於同日先至戶政機關
    將被告之原姓名及身分證統編，變更為「丙○○」及「Z00000
    0000」後，繼而於翌日（5日）至嘉義○○○○○○○○，將被告戶
    籍遷至原告母親住所（嘉義市○區○○街000巷0弄00號），並
    以被告與參加人二人之合成照片，換領「丙○○」及「Z00000
    0000」之國民身分證後，再向入出境管理局申請中華民國護
    照，取得張貼該二人合成照片之「丙○○」及「Z000000000」
    之中華民國身分證及護照（下稱「丙○○」之身分證照）。再
    由被告持該身分證照於同年月11日出境至香港地區，出售交
    付與參加人。嗣參加人於同年8月10日持該二人合成照片之
    「丙○○」護照入境後，再於95年11月至96年3月間經多次換
    領身分證，而將原本張貼該二人合成照片之「丙○○」身分證
    照，變更成改貼參加人本人照片之「丙○○」身分證照，並持
    之出入臺灣、大陸及香港地區。而於上開期間，原告與參加
    人即陸續購買系爭房地，並以參加人當時所持用之「丙○○」
    身分證件簽約及登記。是兩造間或參加人與被告間、或原告
    及參加人與被告間，就系爭房地確有借名登記契約（下稱系
    爭借名登記契約）。
　㈡又兩造因上述偽造文書、證照等犯行，分別經臺灣臺南地方
    檢察署（下稱臺南地檢署）檢察官以104 年度偵續字83號偽
    造文書案件（原告部分）、臺灣高雄地方檢察署（下稱高雄
    地檢署）檢察官以107 年度偵緝字1273號違反護照條例案件
    （被告部分），偵查終結並為緩起訴處分確定。另參加人因
    使用「丙○○」等身分，與原告從事跨國人蛇集團，協助大陸
    人士偷渡至臺灣地區、美國及中南美洲等案情，亦經福建省
    福州市中級人民法院於101年間判刑確定，並入監服刑。嗣
    參加人於107年底出獄後，因子女探視問題與原告聯繫，並
    表明系爭房地為原告所有，是其已依夫妻剩餘財產分配協議
    ，將系爭房地之應有部分移轉贈與原告，足認原告及參加人
    與被告間就系爭房地之借名登記契約，應已於107 年底合意
    終止，原告並再以本件起訴狀繕本之送達，向被告終止系爭
    借名登記契約。
　㈢被告雖援引原告於上開偽造文書案件中，曾於100年5月3日警
    詢供述：系爭房地為被告入境對保所購買，乙○○出資3萬歐
    元，伊出250萬元，丙○○出美金4萬元等情詞（見100年5月23
    日移署境高機華字第1008000697號卷第3頁），作為其抗辯
    系爭房地為兩造與參加人合資購買，並以其名義登記之證據
    。然上開供詞乃原告甫落網、心生畏懼，且距購買時已4、5
    年，記憶模糊而僅憑印象之作答，又恐系爭房地被檢察官認
    定為參加人犯罪所生之財產將遭扣押之所為，既未經具結，
    且與原告嗣於100年7月6日及同年9月7日檢察官偵訊具結供
    述：系爭房地為乙○○使用「丙○○」之身分所購置等語不符（
    見臺南地檢署106年度聲沒字第210號卷第25、53頁）；並經
    承辦檢察官委請大陸地區公安部協助調查回覆系爭房地為乙○○所有（見同卷第107頁），亦有其他澳門房產借用丙○○身
    分登記等情。顯示系爭房產與被告無關，而係原告所有登記
    於當時使用「丙○○」身分之參加人名下，復經參加人出據承
    諾書表明此情，並同意塗銷「丙○○」之登記名義等意旨。是
    原告於警詢初供應與事實不符，被告亦未提出出資購買系爭
    房地之證明，是其此部分說詞，自無可採。
　㈣另由原告起訴後，被告意圖規避日後判決確定須負返還系爭
    房地之責任，而於108年7月間夥同訴外人王永慶及曾建銘，
    共同通謀虛偽簽立系爭房地之買賣契約，並由王永慶及曾建
    銘以被告債務不履行為由聲請調解成立，同意由被告給付其
    等各600萬元，再持以向本院聲請強制執行系爭房地，並向
    原告之承租人佯稱有房地產權糾紛，業經原告提出第三人異
    議之訴及聲請停止執行等情事，亦可見其意圖侵吞系爭房地
    ，損害原告利益之行徑。
　㈤是被告除提供其之身份證照予原告及參加人使用外，自始未
    曾參與系爭房地之購買過程及出資，其僅為原告與參加人所
    使用之登記人頭，系爭房地係因系爭借名登記契約，方登記
    在「丙○○」名下。原告及參加人既已終止與被告間之借名登
    記契約，系爭房地登記以「丙○○」登記之法律上原因，亦已
    不存在。故原告依借名登記契約終止後之法律關係，類推適
    用民法第549 條第1、2項，或依同法第767條第1項，或第17
    9條規定，請求被告移轉系爭房地所有權，應屬有據。
　㈥並聲明：⒈被告應將如附表一所載之系爭房地所有權移轉登記
    予原告。⒉請准原告供擔保得為假執行。
二、參加人陳述：系爭房地為伊前向被告購買「丙○○」之身分證
    照，使用此身分期間，將之借予原告所購買，並由其支付首
    期款，後續貸款則由原告償還，並由原告管理及出租，除附
    表一編號5之房地外，其餘房地為原告所有，並同意終止借
    名登記，被告僅為登記人頭，並未出資，亦非所有權人等語
    。
三、被告答辯：
  ㈠依原告於100 年5月3日警詢供述系爭房地為被告所有，且被
    告曾出資美金4 萬元等語（即100年5月23日移署境高機華字
    第1008000697號卷第3頁）；並於100 年9月7日偵訊時陳稱
    ：「有一間范文勝曾經來簽過字，但是這間賣棹了，所以最
    早是有7間。」及具結證述：「他的部分是從香港匯過來的
    ，有一部分是我賣掉嘉義房子所得款項...我當時雖然有開
    設服飾店，但是自營商不容易貸款，乙○○說以丙○○的名義比
    較容易貸款，所以就用丙○○的名義購買」等語（見臺南地檢
    署100年度偵字第7850號卷第51、52頁）。暨被告與參加人
    於98年間曾共同出資購置香港房產之事實，可證系爭房地為
    三人合資所購得，而由信用較佳之被告出名登記，以利申辦
    房貸款。原告先稱借名登記關係存在於參加人與被告之間，
    嗣又改稱存在於兩造之間，且若參加人為實際所有權人，則
    原告得請求被告移轉登記之依據為何？若原告主張為實際所
    有權人，又與其原先之主張不符，是其主張為借名登記契約
    之情詞，應與事實不符。
  ㈡又以兩造及參加人對系爭房地均有出資之事實，衡諸情理，
    其原因關係應非屬單一，或基於合夥，或基於贈與，或存有
    其他法律關係，實均非無可能。是系爭房地登記於被告名下
    ，乃有法律上之原因。退言之，縱認原告之主張為事實，然
    兩造均因此偽造文書、違反護照條例等案件，業經檢察官為
    緩起訴處分確定，故亦屬違反公序良俗之犯罪行為，依最高
    法院揭示借名登記契約不得違反公序良俗之意旨，及民法第
    180條第4款規定，因不法原因而為給付者，不得請求返還，
    是原告亦不得請求被告返還系爭房地。
  ㈢並聲明：⒈原告之訴及假執行之聲請均駁回。⒉被告如受不利
    判決，請准供擔保免為假執行 。
四、兩造不爭執事項（見重訴卷二第342-345頁）：
  ㈠系爭房地於95-96年間以買賣原因登記在被告之「丙○○」及「
    Z000000000」（57年10月10日生）名下。系爭房地之原始買
    賣契約書及所有權狀均為原告保管中。
  ㈡參加人（即TEJADA GURMENDI , QIANG SHENG，西元0000年0
    月00日出生）為原告之前夫，大陸地區人民，取得秘魯國籍
    。
  ㈢原告因偽造文書案件，前經臺南地檢署檢察官以104 年度偵
    續字第83號緩起訴處分，犯罪事實如下：
　⒈綽號「趙小姐」之甲○○（原名王玉珠）、乙○○（TEJADAGURME
    NDI，秘魯籍，通緝中）夫婦共組跨國人蛇集團，該集團運
    作模式略為：由乙○○負責在透過不詳人士在臺灣招攬願意提
    供中華民國護照（下稱臺灣護照）予大陸地區人士使用之臺
    灣人士；乙○○則在大陸地區招攬欲偷渡至美國、中南美洲國
    家之大陸人士（在該集團中稱之為「學生」），並比對上開
    大陸人士與臺灣人士之相片、年紀、性別是否相仿配對，就
    相仿之配對，或直接利用該臺灣人士之護照或變造護照上之
    照片等方式，使該大陸人士持該臺灣人士名義之護照，利用
    國際上對臺灣護照之信賴，歐美人士對於亞洲人士臉孔辨識
    能力之落差，以即透過在多國轉機之方式（製造國際旅行頻
    繁之假象）輾轉入境至中南美洲國家，進而再透過不詳方式
    達到最終入境美國之目的。又乙○○負責安排國際旅行之行程
    ，再指示甲○○訂購機票，安排臺灣人士陪伴上開大陸人士轉
    機旅行（該陪伴轉機旅行之工作人員工作在集團中稱之為「
    老師」，協助大陸人士辦理轉機、國境旅行之手續）。經配
    對、出售護照之臺灣人士則持護照入境香港（其可能在臺灣
    桃園機場轉機時，即將護照交付欲透過國境旅行之大陸人士
    及陪同之「老師」保管），或在香港將臺灣護照交付與該集
    團在香港負責接洽之人員或將陪同大陸人士國境旅行之「老
    師」，再以己身所有之臺胞證前往澳門或大陸地區。迨該大
    陸人士使用上開護照，至荷蘭、英國、義大利等地轉機至中
    南美洲國家（瓜地馬拉、墨西哥）後，再由該陪同之人員攜
    上開護照返回第三地交還臺灣人士，使該臺灣人士得以持上
    開護照返台，該集團並以此牟取該大陸人士所交付之不法暴
    利。
  ⒉甲○○再為以下具體之行為：
  ⑴甲○○為掩飾其夫婿乙○○從事跨國偷渡之行為，以及周強
    生亦為大陸地區公安通緝之身分，於95年7月7日、11月20日
    協助乙○○冒用「丙○○」之身分資料（原名為范文勝 ，後更
    名為「丙○○」，係大陸地區人士，取得中華民國之  海外護
    照），以變造過之照片（綜合丙○○與乙○○之長相
    ），由甲○○代為填寫不實之身分證申請書後，取得該不實
    之「丙○○」身分證後，再由甲○○代為填寫申請書，據以
    申領臺灣護照，使乙○○得以「丙○○」之身分往來大陸、香港
    及台灣地區。
  ⑵甲○○亦為大陸地區公安追緝之對象，其為能自由進入大陸
    地區與香港地區，與乙○○基於共同之犯意聯絡，於95 年5
    月間，自涂羽旻（另行偵辦）處取得趙燕玲未繳回之舊式國
    民身分證，再加以換貼甲○○之照片，再持該變造之國民身
    分證，進而以上開不實之身分證據以向外交部申領「趙燕玲
    」之臺灣護照（護照號碼：000000000 ）及台胞證（號碼00
    000000），甲○○之後並多次持該「趙燕玲」之台胞證進出
    大陸地區。其中並於95年5月27日、6月10日持上開「趙燕玲
    」之護照由高雄機場入境臺灣2 次。又其為鬆懈驗證官對該
    護照之查驗，增加該護照上之入出境紀錄，另偽造273 號之
    中華民國出境章戳乙枚於上開護照。（原告與參加人協助其
    他大陸地區人民違法偷渡等犯罪事實，省略不記載）
五、兩造爭執事項（見重訴卷二第345頁）：
  ㈠兩造就系爭房地有無借名登記關係存在？
  ㈡承前如有，兩造是否已合意終止借名登記契約？原告類推適
    用民法第549 條第1、2項，或依第767條第1項規定，另以本
    件起訴狀繕本送達被告終止借名登記關係，並請求被告返還
    系爭房地，有無理由？
　㈢原告另依民法不當得利之規定，請求被告返還系爭房地，有
    無理由？
六、本院之判斷：
  ㈠按當事人主張有利於己之事實者，就其事實有舉證之責任。
    民事訴訟法第277 條前段定有明文。又事實有常態與變態之
    分，其主張常態事實者無庸負舉證責任；反之，主張變態事
    實者，則須就其所主張之事實負舉證責任。次按不動產物權
    ，依法律行為而取得、設定、喪失及變更，非經登記不生效
    力；不動產物權經登記者，推定登記權利人適法有此權利。
    分據民法第758 條、第759 條之1 第1項所規定。依此，土
    地所有權之登記名義人，推定為適法之所有權人，此為常態
    事實，主張登記名義人非真正所有權人者，此為變態事實，
    自應就該變態事實負舉證責任。
　㈡又按借名登記契約，乃當事人約定一方將自己之財產以他方
    名義登記，而仍由自己管理、使用、處分，他方允就該財產
    為出名登記之契約。其成立側重於借名者與出名者間之信任
    關係，在性質上應與委任契約同視。倘其內容不違反強制、
    禁止規定或公序良俗者，固應賦予無名契約之法律上效力，
    並類推適用民法委任之相關規定。惟借名登記契約究屬於非
    典型契約，仍須於雙方當事人就一方將自己之財產以他方名
    義登記，而仍由自己管理、使用、處分，他方允就該財產為
    出名登記，相互為合致之意思表示，其契約始克成立。準此
    ，當事人之一方如主張與他方有借名登記關係存在，自應就
    借名登記契約確已成立之事實，負舉證責任（最高法院100 
    年度台上字第1972號、94年度台上字第767號判決要旨參照
    ）。
  ㈢經查，依兩造不爭執事項㈠所示，系爭房地既經被告於95-96 
    年間以買賣原因登記為所有權人，依前開說明，即推定被告
    為適法之所有權人。原告主張兩造間、或參加人與被告間、
    或原告及參加人與被告間），就系爭房地有借名登記契約存
    在之情，既為被告所爭執，自應由原告就兩造間、或參加人
    與被告間、或原告及參加人與被告間，就系爭房地有借名登
    記契約合意之事實，負舉證責任。
  ㈣而查：
  ⒈原告及參加人主張：如附表一之系爭房地，為其二人於95-96
    年間以被告之「丙○○」及「Z000000000」身份證件簽約購買
    及登記，並由原告管理及使用收益，暨負擔銀行貸款及稅捐
    迄今等情事，依其所提出之：①「丙○○」印鑑章（重訴卷一
    第519-521頁）；②原始所有權狀（重訴卷二第27-67頁）；③
    買賣契約書及所有權移轉契約書（重訴卷二第263-287頁）
    ；④契稅繳款書、土地增值稅免稅證明書及買賣移轉登記規
    費徵收聯單（重訴卷二第323-338頁）；⑤不動產租賃契約書
    （重訴卷二第359-417頁）；⑥合作金庫銀行存摺影本（戶名
    「丙○○」之房貸帳戶，卷二第419-433頁）；⑦原告中國信託
    商業銀行台南分行帳號000000000000及000000000000帳戶交
    易明細紀錄（重訴卷二第435頁；重訴卷三第9-123頁）。暨
    本院依職權調取之：⑧臺南市臺南地政事務所受理系爭房地
    所有權買賣移轉及抵押權設定登記申請案件影本（重訴卷一
    第177-340頁）；⑨合作金庫商業銀行成功分行95年及96年間
    受理系爭房地申請貸款之全部文件影本（見重訴卷二第175-
    230頁）等買賣移轉登記、貸款負擔及管理用益證明文件，
    固堪採信上情為真。
　⒉被告雖援引原告於臺南地檢署104 年度偵續字第83號偽造文
    書案件中（見兩造不爭執事項㈢），曾於100年5月3日警詢供
    述：系爭房地為被告入境對保所購買，乙○○出資3萬歐元，
    伊出250萬元，丙○○出美金4萬元等情詞（見100年5月23日移
    署境高機華字第1008000697號卷第3頁），執為系爭房地為
    兩造與參加人合資購買之抗辯依據；並另提出前經香港律師
    見證其與參加人共同出資購置香港房產之合約書影本（見重
    訴卷二第73-78頁），欲為證明。然其並未提出與參加人合
    資購置臺灣房地之合約書，或其實際出資系爭房地之證明，
    且系爭六筆房地購入時總價共計約2,500多萬元，以原告所
    稱被告出資美金4萬元，折合當時新台幣約僅100多萬元，顯
    與系爭房地購入總價不成比例，並不合情理。反觀原告陳稱
    上開供述乃其甫遭查獲時，恐系爭房地被檢察官認定為其與
    參加人犯罪所得財產將遭扣押之不實陳述等情事，則較合乎
    情理，而為可採。是被告陳稱系爭房地為兩造與參加人合資
    購買之情詞，尚難認可採。　
　⒊又依原告與參加人因共犯之偽造文書等案情（見兩造不爭執
    事項㈢所示），分經臺南地檢署檢察官以104 年度偵續字83
    號緩起訴處分（原告部分），及福建省福州市中級人民法院
    於101年間判刑確定（參加人部分）；暨被告因提供其身分
    證件供參加人使用等違反護照條例案件，亦經高雄地檢署檢
    察官以107 年度偵緝字1273號緩起訴處分確定等犯罪事證（
    見重訴卷二第83-102頁；重訴卷三第127-129頁）。互核與
    原告陳稱其與參加人以「丙○○」及「Z000000000」身分證件
    購買及登記系爭房地之緣由，乃係因參加人當時涉犯偽造護
    照案件，遭大陸地區公安查緝，恐其以本名入境臺灣地區，
    將遭緝獲，故與被告（原姓名及身分證統編為「范文勝」及
    「Z000000000」）商定購買被告之身分證照供參加人出使用
    。遂由原告偕同被告於95年7月4日入境我國，兩造於同日先
    至戶政機關將被告之原姓名及身分證統編，變更為「丙○○」
    及「Z000000000」，繼於翌日（5日）至嘉義○○○○○○○○，將
    被告戶籍遷至原告母親住所（嘉義市○區○○街000巷0弄00號
    ），並以被告與參加人二人之合成照片，換領「丙○○」及「
    Z000000000」之國民身分證後，再向入出境管理局申請中華
    民國護照，取得張貼該二人合成照片之「丙○○」身分證照後
    。再由被告持該身分證照於同月11日出境至香港地區，將之
    出售交付與參加人。嗣參加人於同年8月10日持該合成照片
    之「丙○○」護照入境，再於95年11月至96年3月間多次申請
    換證，將原本張貼二人合成照片之「丙○○」身分證照，變更
    成改貼參加人本人照片之「丙○○」身分證照，並持以出入臺
    灣、大陸及香港地區。而於此期間，原告與參加人陸續購入
    系爭六筆房地，並以參加人當時所持用之「丙○○」身分證件
    簽約及登記等情節相符。復有本院依職權調取：①兩造戶籍
    資料查詢結果（見重訴卷一第17-19頁）；②「丙○○」及「Z0
    00000000」之入出境記錄（見重訴卷一第45-49、頁）；③以
    96年3月16日及95年11月17日換發之「丙○○」身分證件，申
    辦系爭房地之買賣移轉登記（見重訴卷一第188、241、254
    、309、333頁）；④「丙○○」之戶籍遷徒紀錄資料查詢結果
    ，及國民身分證異動紀錄資料（見重訴卷一第375-401頁）
    ；⑤嘉義○○○○○○○○108 年12月27日函附「丙○○」95年7 月5日
    換領國民身分證申請書影本（重訴卷○000-000 頁）等資料
    ，可資佐證為真，固亦堪認定。
　⒋然依上述情節，可知原告與參加人乃取得張貼被告與參加人
    合成照片之「丙○○」身分證照後，再自行換領改貼參加人照
    片之「丙○○」身分證件，逕自持以購買登記系爭房地等情，
    顯示系爭房地登記在被告名下之事實，乃原告與參加人自行
    所為。另依原告陳稱：其等並未告知要用被告名義購買房地
    ，亦未讓被告知道有購買系爭房地等語（見重訴卷三第177
    ），更可證明原告與參加人以換領後之「丙○○」身分證件購
    買登記系爭房地，並未與被告成立不動產借名買賣及登記契
    約之合意，亦堪認定。原告及參加人雖以被告係賣斷身分，
    逕認即有概括授權其等使用被告名義購買房地之情詞，然借
    用身分證件出入國境，與借名購買不動產係屬二事，且前者
    乃違反強制或禁止規定之不法行為，亦無從成立合法之借名
    契約，是原告以被告賣斷「丙○○」之身分予參加人使用，即
    概括授權其等得以該「丙○○」之身分購置登記系爭房地等情
    詞，遽謂兩造間、或參加人與被告間、或原告與參加人及被
    告間，即有成立借名登記契約等情詞，尚難認可採。
　㈤因此，兩造間、或參加人與被告間、或原告與參加人及被告
    間，就系爭房地既未有系爭借名登記契約存在，則原告主張
    其與參加人已向被告終止借名登記契約，並以此事由，類推
    適用民法第549 條第1、2項，或依同法第767條第1項規定，
    請求被告移轉系爭房地，即無理由，不應准許。
　㈥再按無法律上之原因而受利益，致他人受損害者，應返還其
    利益。雖有法律上之原因，而其後已不存在者，亦同。因不
    法之原因而為給付者，不得請求返還。另為民法第179條、
    第180條所規定。所謂不法原因係指給付之原因違反公共秩
    序或善良風俗而言（最高法院81年度台上字第742 號、84年
    度台上字第1083號判決參照）。此乃因主張權利者，若許主
    張自己之不法行為而為，無異鼓勵不法行為，乃為杜絕不法
    行為，無有此法律上價值判斷之故（另參最高法院83年度台
    上字3022號判決）。
　㈦承前所述，系爭房地登記在被告名下，乃參加人使用「丙○○
    」之身分證照期間，與原告逕自持以購買登記之結果，被告
    取得系爭房地，並無法律上之原因，雖應構成不當得利。然
    此之給付原因，乃原告與參加人及被告共犯偽造文書、違反
    護照條例等案情後，原告與參加人另行向戶政機關換領改貼
    參加人照片之「丙○○」身分證件，再持以行使與出賣人簽立
    買賣契約及辦理移轉登記，因而使地政機關為不實登記等情
    事，已如前述。是乃原告與參加人另涉犯刑法第212條、第2
    14條及第216條等行使偽造證照及使公務員登載不實犯行等
    不法原因之給付，亦堪認定。依前揭規定及說明，原告亦不
    得依民法第179條規定請求被告返還，是被告此部分抗辯，
    應認可採。故原告另依不當得利規定，請求被告應將系爭房
    地移轉為其所有，亦不應准許。
七、綜上所述，原告主張兩造間、或參加人與被告間、或原告與
    參加人及被告間，就系爭房地有借名登記契約，並以借名登
    記契約終止後之法律關係，類推適用民法第549 條第1、2項
    ，或依同法第767條第1項，或第179條規定，請求被告移轉
    系爭房地，均無理由，應予駁回。又原告之訴既經駁回，其
    假執行之聲請，亦失所附麗，應併予駁回。
八、本件事證已臻明確，兩造及參加人其餘之攻擊或防禦方法、
    陳述及所用之證據，經本院斟酌後認均不足以影響本判決之
    結果，爰不逐一論列，附此敘明。　　　
九、論結：原告之訴為無理由，依民事訴訟法第78條、第86條第
    1項前段，判決如主文。
中　　華　　民　　國　　109 　年　　12　　月　　31　　日
                  民事第一庭  法  官　陳淑卿
以上正本係照原本作成。
如對本判決上訴，須於判決送達後20日內向本院提出上訴狀。
如委任律師提起上訴者，應一併繳納上訴審裁判費。
中　　華　　民　　國　　110 　年　　1 　　月　　11　　日
                              書記官  謝璧卉